【裁判字號】    95,訴,910
【裁判日期】    951031
【裁判案由】    偽造文書等
【裁判全文】
臺灣臺北地方法院刑事判決               95年度訴字第910號
公  訴  人  臺灣臺北地方法院檢察署檢察官
被      告  丁○○
                    號2樓
            戊○○
                    另案羈押於臺灣臺北看守所
右  一 人
選任辯護人  馮志剛律師
上列被告因偽造文書等案件，經檢察官提起公訴（95年度偵字第
2818號）及移送併辦（95年度偵緝字第734號、95年度偵字第959
7號、第10928號），由本院合議庭裁定適用簡式審判程序審理，
判決如下：
    主  文
丁○○、戊○○共同連續行使偽造私文書，各處有期徒刑伍月，
如易科罰金，均以參佰元折算壹日。如附表一、二、三所示之文
書（含其上之偽造署押）均沒收。
    犯罪事實及理由
一、本件犯罪事實及證據引用起訴書及併辦意旨書所載（如附件
    ）。
二、程序方面：
（一）被告丁○○之犯行發生於刑法修正施行前，有修正前刑法
      第55條、第56條規定之適用。從而，被告丁○○於民國94
      年10月7日至同年月11日之行使偽造私文書、詐欺犯行（
      即關於偽造被害人丙○○名義連續申請現金卡及由自動付
      款設備接續詐領現金部分），雖未據起訴，惟既經檢察官
      以95年度偵緝字第734號函請併辦，且查與起訴部分有裁
      判上一罪之牽連與連續關係，即為起訴效力所及，本院自
      得併予審理。
（二）又依檢察官95年度偵字第9597、10928號併辦意旨，就被
      告戊○○於94年8月間冒用甲○○名義申辦遠東銀行信用
      貸款犯行請求併辦，然查該被告戊○○本部分之犯行，業
      據本件95年度偵字第1818號起訴在案，且與併辦部分之事
      實同一，原無待併辦，檢察官就同一事實重覆請求，容有
      誤會，併此敘明（至於同函請求就被告丁○○併辦部分，
      業經到庭公訴檢察官於審理期日撤回該部分請求併辦意旨
      ，並記明筆錄，附此敘明）。
（三）末查，公訴意旨認為被告戊○○上開94年8月間冒用甲○○名義申辦遠東銀行信用貸款犯行，與其在94年9月間又
      冒用庚○○、乙○○、己○○、甲○○、王鈺盈等5人名
      義申請行動電話之犯行，應予分論併罰乙節，經查，被告
      戊○○就冒用甲○○名義部分，既係使用伊所取得甲○○
      之同一身分證影本與個人資料，以偽造私文書之相同手法
      ，實行詐欺犯行，不僅時間緊接、手法相同，且被害人甲○○亦屬同一，侵害同一個人法益與相同之社會法益，堪
      認前後行為間有概括之犯意，應有修正前刑法第56條連續
      犯規定之適用，檢察官認為應論以數罪，容有誤會（此參
      諸同署檢察官就被告戊○○上開94年8月間之犯行，即係
      以連續犯之關係請求併辦即明）。從而，本院就被告戊○○之犯行，係以連續犯論斷，不受起訴意旨之拘束，特此
      敘明。
三、次按被告二人行為後，刑法第55條（牽連犯）、第56條（連
    續犯）之規定，雖於94年1月7日修正公布刪除，並於95年7
    月1日施行。惟此刪除雖非犯罪構成要件之變更，但顯已影
    響行為人刑罰之法律效果，自屬法律有變更，依新法第2條
    第1項規定，比較新、舊法結果，自應適用較有利於被告之
    行為時法律即舊法論以牽連犯、連續犯（最高法院95年第8
    次刑事庭會議決議參照）。次按被告二人於犯罪時之刑法第
    41條第1項前段規定：「犯最重本刑為5年以下有期徒刑以下
    之刑之罪，而受6個月以下有期徒刑或拘役之宣告，因身體
    、教育、職業、家庭之關係或其他正當事由，執行顯有困難
    者，得以1元以上3元以下折算一日，易科罰金」。而易科罰
    金折算標準，依修正前罰金罰鍰提高標準條例第2條前段（
    現已刪除）規定，就罰金原定數額提高為100倍折算1日。依
    上開說明，本件被告行為時之易科罰金折算標準，應以銀元
    300元折算1日，經折算為新臺幣後，即應以新臺幣900元折
    算為1日。惟95年7月1日修正公布施行之刑法第41條第1項前
    段則規定：「犯最重本刑為5年以下有期徒刑以下之刑之罪
    ，而受6個月以下有期徒刑或拘役之宣告者，得以新臺幣1千
    元、2千元或3千元折算1日，易科罰金」。比較修正前後之
    易科罰金折算標準，以95年7 月1日修正公布施行前之規定
    ，亦較有利於被告，從而，被告二人，既經本院判處有期徒
    刑5月，即應依刑法第2條第1項前段，適用修正前刑法第41
    條第1項前段規定，併諭知易科罰金折算標準。
四、應適用之法條：
  (一)刑事訴訟法第273 條之1 第1 項，第299 條第1 項前段、第
    310 條之2、第454 條第1項、第2項。
  (二)刑法第2條第1項、第28條、（修正前）第56條、第216條、
    第210條、第339條第1項、第3項、第339條之2第1項、（修
    正前）第55條、（修正前）第41條第1項前段、第38條第1項
    第2款。
  (三)（修正前）罰金罰鍰提高標準條例第1條前段、第2條。
五、本判決係依刑事訴訟法第310條之2、第454條第1項製作，依
    法僅記載當事人欄、主文、犯罪事實、證據名稱以及應適用
    之法條。其中犯罪事實及證據部分，準用同法第454 條第2
    項規定，逕引用起訴書所載。
六、如不服本件判決，得自收受送達之日起10日內，向本院提起
    上訴。
本案經檢察官高怡修到庭執行職務。
中    華    民    國    95    年    10    月    31    日
                      臺灣臺北地方法院刑事第十五庭
                                    法  官 楊台清
上正本證明與原本無異。
如不服本判決，應於判決送達後10日內向本院提出上訴狀（應抄
附繕本）。告訴人或被害人如對於本判決不服者，應具備理由請
求檢察官上訴，其上訴期間之計算係以檢察官收受判決正本之日
期為準。
                                    書記官 陳麗津
中    華    民    國    95    年    10    月    31    日
附錄本判決論罪科刑法條全文：
中華民國刑法第210條
偽造、變造私文書，足以生損害於公眾或他人者，處 5 年以下有
期徒刑。
中華民國刑法第216條
行使第 210 條至第 215 條之文書者，依偽造、變造文書或登載
不實事項或使登載不實事項之規定處斷。
中華民國刑法第339條
意圖為自己或第三人不法之所有，以詐術使人將本人或第三人之
物交付者，處5年以下有期徒刑、拘役或科或併科1千元以下罰金
。
以前項方法得財產上不法之利益或使第三人得之者，亦同。
前二項之未遂犯罰之。
中華民國刑法第339條之2
意圖為自己或第三人不法之所有，以不正方法由自動付款設備取
得他人之物者，處3年以下有期徒刑、拘役或1萬元以下罰金。
以前項方法得財產上不法之利益或使第三人得之者，亦同。
附表一：
┌──┬───┬─────┬─────┬────────┐
│編號│被害人│電信公司  │門    號  │應沒收之文書    │
├──┼───┼─────┼─────┼────────┤
│  1 │庚○○│台灣大哥大│0000000000│申請書、同意書  │
│    │      │          │          │各1紙           │
├──┼───┼─────┼─────┼────────┤
│  2 │庚○○│遠傳公司  │0000000000│申請書1紙       │
├──┼───┼─────┼─────┼────────┤
│  3 │庚○○│和信公司  │0000000000│申請書、同意書  │
│    │      │          │          │各1紙           │
├──┼───┼─────┼─────┼────────┤
│  4 │甲○○│遠傳公司  │0000000000│申請書1紙       │
├──┼───┼─────┼─────┼────────┤
│  5 │甲○○│和信公司  │0000000000│申請書、同意書  │
│    │      │          │          │各1紙           │
├──┼───┼─────┼─────┼────────┤
│  6 │乙○○│遠傳公司  │0000000000│申請書1紙       │
├──┼───┼─────┼─────┼────────┤
│  7 │乙○○│和信公司  │0000000000│申請書、同意書  │
│    │      │          │          │各1紙           │
├──┼───┼─────┼─────┼────────┤
│  8 │己○○│台灣大哥大│0000000000│申請書、同意書  │
│    │      │          │          │各1紙           │
├──┼───┼─────┼─────┼────────┤
│  9 │己○○│遠傳公司  │0000000000│申請書1紙       │
├──┼───┼─────┼─────┼────────┤
│  10│王鈺盈│和信公司  │0000000000│申請書、同意書  │
│    │      │          │          │各1紙           │
└──┴───┴─────┴─────┴────────┘
附表二：
┌──┬────────┬──────────────┐
│編號│被    害    人  │應沒收文書                  │
├──┼────────┼──────────────┤
│ 1  │丙○○          │以丙○○名義向台新國際商業銀│
│    │                │行、萬泰商業銀行、大眾商業銀│
├──┼────────┤行偽造之現金卡申請書共3紙   │
│ 2  │台新國際商業銀行│（大眾商業銀行部分為未遂，且│
├──┼────────┤未扣案）                    │
│ 3  │萬泰商業銀行    │                            │
└──┴────────┴──────────────┘
附表三：
    被告戊○○偽以「甲○○」名義，向遠東商業銀行申請辦理
    之「小額信用貸款申請書」。


司法院資訊處製作；財團法人民間司法改革基金會備份。
